臺灣花蓮地方法院民事判決　　　　　　　98年度家訴字第23號
原　　　告　陳水盛
訴訟代理人　吳美津律師
　　　　　　簡燦賢律師
複代理人　　吳秋樵律師
被　　　告　陳建旭
　　　　　　陳建龍
　　　　　　陳敏瑜
　　　　　　陳美羚即陳彥秀）.
　　　　　　陳玉彬
上列當事人間分割遺產事件，本院於民國100年5月18日言詞辯論
終結，判決如下：
    主  文
兩造被繼承人鍾彩霞如附表二所示遺產准予分割，分割方法如附
表七所示。原告及被告陳建旭並分別應補償被告陳建龍新臺幣壹
佰貳拾萬壹仟伍佰捌拾壹元及玖萬肆仟肆佰柒拾伍元；被告陳
玉彬則應補償被告陳敏瑜、陳美羚各新臺幣貳拾壹萬壹仟壹佰陸
拾玖元及壹拾貳萬陸仟零玖拾捌元。
訴訟費用由原告負擔十二分之七，被告各負擔十二分之一。
    事實及理由
壹、程序方面
一、按原告於判決確定前，得撤回訴之全部或一部。但被告已為
    本案之言詞辯論者，應得其同意。民事訴訟法第262條第1項
    定有明文。查本件原告起訴時之訴訟標的為夫妻剩餘財產差
    額分配請求權及訴請分割遺產，嗣於民國99年9 月28日具狀
    撤回訴請分割遺產，惟被告陳建旭及陳建龍不同意原告訴之
    撤回（見本院卷一第283 頁），被告陳敏瑜、陳美羚、陳玉
    彬於彼時雖未為本案之言詞辯論，然按訴訟標的對於共同訴
    訟之各人必須合一確定者，共同訴訟人中一人之行為有利益
    於共同訴訟人者，其效力及於全體，民事訴訟法第56條第1
    項第1 款前段規定甚明，是在固有必要共同訴訟有多數被告
    時，部分被告不同意原告為訴之撤回，應認為係有利益於共
    同被告，故被告陳建旭及陳建龍不同意原告訴之撤回，效力
    及於其他共同被告，揆諸首開規定，原告上開撤回不生效力
    ，先予敘明。
二、次按訴狀送達後，原告不得將原訴變更或追加他訴，但請求
    之基礎事實同一者，或不甚礙被告之防禦及訴訟之終結者，
    不在此限，民事訴訟法第255條第1項第2款、第7款定有明文
    。查本件原告起訴時原係聲明「請判准被繼承人鍾彩霞遺產
    予以分割，並以遺產中所有不動產分歸原告所有，原告則各
    以現金新臺幣100 萬元補償其餘繼承人即被告陳建旭、陳建
    龍、陳敏瑜、陳美羚、陳玉彬之方式分割」。嗣於本院100
    年5 月18日言詞辯論期日，當庭變更訴之聲明為后述原告聲
    明，經核原告雖為訴之變更，但其訴訟之基礎事實均為被繼
    承人死亡後與原告間夫妻財產制解消之財產清算及遺產之分
    割，且原告主張之分割方法，本即供法院參考而已，無礙被
    告之防禦及訴訟之終結，依上開規定，原告所為訴之變更於
    法尚無不合，應予准許。
三、被告陳玉彬經合法通知，未於歷次言詞辯論期日到場；被告
    陳敏瑜、陳美羚經合法通知，未於最後言詞辯論期日到場，
    均核無民事訴訟法第386條各款所列情形，按照同法第385條
    第1項前段規定，依原告之聲請，由其一造辯論而為判決。
貳、實體方面
一、原告主張略以：
  (一)原告與被繼承人鍾彩霞於50年2月14日結婚，育有子女5人即
    被告陳建旭、陳建龍、陳敏瑜、陳美羚、陳玉彬，被繼承人
    於98年3月5日死亡，兩造為其繼承人，每人應繼分均為六分
    之一。又原告為被繼承人之配偶，兩人婚後未以契約訂立夫
    妻財產制，依民法第1005條之規定，以法定財產制為夫妻財
    產制，被繼承人死亡，其與原告婚姻關係及法定財產制均因
    而消滅，故原告得先依民法第1030條之1第1項規定請求分配
    夫妻剩餘財產差額，並將原告得分配之夫妻剩餘財產自被繼
    承人遺產中扣除後，原告尚可就所餘遺產與被告5 人平均繼
    承。被繼承人遺產中不動產部分已辦妥公同共有繼承登記，
    惟兩造遲無法達成分割協議，爰依民法第1164條規定訴請裁
    判分割遺產。
  (二)原告與被繼承人於98年3月5日法定財產關係消滅時之婚後非
    因繼承、無償取得之積極財產分別如附表一、二所示。又原
    告與被繼承人自婚後攜手創業，家中經濟決策均由原告與被
    繼承人共同決定，被告均言聽計從，不敢有異議。於87 年6
    月間，原告與被繼承人決定興建花蓮市○○路與建國路相連
    土地上（即坐落花蓮市○○段1313、1315、1324─2 、2348
    地號）之「富冠大樓」，遂指示被告陳建旭出名向保證責任
    花蓮第二信用合作社（下簡稱花蓮二信）借貸新臺幣（下同
    ）2,900 餘萬元，原告、被繼承人及被告陳建龍為連帶保證
    人，並以該大樓各戶設定抵押，該大樓各戶則分別登記於原
    告、被繼承人、被告陳建旭及陳建龍名下，借貸金額由原告
    與被繼承人決定用途。嗣於94年8 月間，原告與被繼承人為
    返還花蓮二信上開借款，又指示被告陳建旭出名向華南商業
    銀行股份有限公司（下簡稱華南銀行）借貸1,000 萬元，原
    告為連帶保證人，該筆借款全數清償花蓮二信之貸款。因原
    告與被繼承人為上開2 筆借款之實質借款人，故應由原告與
    被繼承人平均分擔該債務，而迄至98年3月5日法定財產關係
    消滅時止，原告與被繼承人未清償花蓮二信及華南銀行之借
    款餘額各為1,980萬元及7,726,859元，合計為27,526,859元
    ，故原告與被繼承人婚後之消極財產均為13,763,430元（計
    算式：27,526,859÷2＝13,763,430 ，元以下四捨五入）。
    綜上，原告婚後剩餘財產為0元（計算式：4,200,273－13,7
    63,430＝-9,563,157，負數以0 計算），被繼承人婚後剩餘
    財產為13,595,466元（計算式：27,008,896－13,763,430＝
    13,245,466）。故原告得主張剩餘財產差額之一半為6,622,
    733元《計算式：（13,245,466－0）÷2＝6,622,733》。
  (三)被告陳敏瑜、陳美羚、陳玉彬於繼承開始前受有被繼承人生
    前如附表三至五所示財產之贈與，其等受贈當時均簽署協議
    書，表示不再分配被繼承人遺產，顯然被繼承人為上開贈與
    時有預付遺產之意思，故應類推適用民法第1173條規定，其
    等受贈價額應計入被繼承人之應繼財產，並於分割遺產時，
    由其等應繼分中扣除。故被繼承人遺產（積極財產部分）扣
    除原告所得分配之夫妻剩餘財產差額，併計入被告陳敏瑜、
    陳美羚、陳玉彬各受贈自被繼承人之財產後，被繼承人之應
    繼遺產為22,867,351元（計算式：27,008,896－6,622,733
    ＋629,616＋1,252,884＋598,688＝22,867,351 ），兩造每
    人應繼分各為六分之一，故原告得分配之遺產價值為3,811,
    225元（計算式：22,867,351÷6＝3,811,225，元以下四捨
    五入），是原告分配剩餘財產差額及遺產價值共計為10,433
    ,958元。另兩造均需按應繼分比例負擔被繼承人遺產中消極
    財產部分，故原告繼承之消極財產為0000000元（計算式：1
    3,763,430÷6＝2,293,905）。因原告欲速清償系爭2筆借款
    ，故希判准將被繼承人遺產中花蓮市○○段324─5地號土地
    分由原告取得，如可再分，則希取得同段324─3地號土地。
    並聲明：(一)被繼承人鍾彩霞之遺產准予分割。分割方式為花
    蓮市○○段324─5、324─3地號土地由原告所有，其餘遺產
    由法院依法分割。(二)訴訟費用由被告負擔。
  (四)對被告抗辯之陳述：
  1.被告陳敏瑜、陳美羚、陳玉彬未出嫁前在家族企業工作，雖
    未支薪，但食衣住行開銷及零用金均由原告夫妻支付。被告
    陳敏瑜尚於婚後向原告夫妻借款投資興建4 棟房屋，迄未還
    款，甚且其婚後與夫婿、小孩同住原告家中，一切開銷亦由
    原告夫妻支付，而現金均係自花蓮二信或華南銀行系爭貸款
    中支用，即系爭2 筆貸款除用於興建富冠大樓用途外，尚依
    原告與被繼承人指示以現金協助被告陳敏瑜、陳美羚、陳玉
    彬成家，故其等均有獲利。
  2.被繼承人向國泰人壽股份有限公司（下簡稱國泰人壽）投保
    「國泰增值分紅養老保險」於92年5 月26日滿期後，保險公
    司已將保險金開立面額771,748 元支票交付被繼承人，並經
    被繼承人於92年5 月26日提示兌現，並無證據可認保險金遭
    他人無權處分。另依被繼承人死亡時財政部臺灣省北區國稅
    局遺產稅繳清證明書所示，被繼承人死亡時其金融機構存款
    核定為9,187 元及67,490元，足徵被繼承人於其死亡前，已
    將該保險金挪作他用，僅餘上開數額存款可計入遺產，該保
    險金於被繼承人死亡時既無存在，自無法認為被繼承人仍有
    此財產。至該保險金使用流向，則與本件剩餘財產分配及遺
    產分割無關，認無調閱被繼承人帳戶之必要。
  3.否認被繼承人有向被告陳建旭借款200 萬元返還華南銀行貸
    款。
二、被告答辯意旨略以：
  (一)被告陳建旭：
  1.被告陳敏瑜、陳美羚、陳玉彬於繼承開始前已從被繼承人受
    贈財產為其等之嫁妝，應將該贈與價額加入被繼承人遺產，
    並自被告陳敏瑜、陳美羚、陳玉彬應繼分中扣除。
  2.被繼承人投保國泰人壽「國泰增值分紅養老保險」，依保單
    於92年5月26日滿期後可領保險金771,748元，但不知該保險
    金遭何人領取，亦不知領出後如何使用，認有調閱被繼承人
    花蓮二信帳戶查明該保險金使用流向之必要，以便計算被繼
    承人遺產範圍。
  3.被告陳建旭為借款人向花蓮二信及華南銀行之系爭借款，無
    非以被告陳建旭為有償還能力之人，始由被告陳建旭為借款
    人，其中花蓮二信借款連帶保證人為被繼承人、原告及被告
    陳建龍，而變更借據內容時被繼承人姓名是由被告陳敏瑜代
    簽，系爭2 筆借款並非被告陳建旭個人使用，完全由父母即
    原告、被繼承人支配使用，銀行往來則由被告陳敏瑜、陳玉
    彬操作，被告陳建旭皆在外地工作，完全不碰觸財務，存摺
    、支票、印章均交由被告陳敏瑜使用。另被告陳敏瑜婚後向
    娘家就系爭2筆貸款借出款項，投資房地產、購屋4棟，但因
    投資失利，迄未返還借款，故應將被告陳敏瑜借款所購之4
    棟房屋計入被繼承人遺產。又被告陳敏瑜婚後住娘家，連育
    兒費用亦由系爭2 筆借款支出，被告陳美羚、陳玉彬則是家
    用及結婚費用由系爭2筆借款支出，因此系爭2筆借款應為兩
    造之家庭總債務，兩造均應負責清償。
  4.被繼承人於95年3 月間告知被告陳建旭無法支付華南銀行貸
    款，要被告陳建旭想辦法墊付，被告陳建旭於95年5 月19日
    、同年6月1 日各存入100萬元於華南銀行帳戶扣款，而華南
    銀行系爭貸款既非被告陳建旭所借，故上開200 萬元應認為
    係被繼承人向被告陳建旭之借款，為遺產債務，應自遺產中
    返還被告陳建旭。
  5.被繼承人因病臥床時，被告陳敏瑜、陳美羚、陳玉彬未盡照
    顧義務，不曾餵母吃飯、幫母換尿布，其等卻享繼承權，實
    屬不公。
  6.法院為遺產分割時，應考量兩造目前居住、營生狀況，花蓮
    市○○路75巷28弄5 號建物為被告陳建龍現住，應分配予被
    告陳建龍。其餘建物亦是傳承陳家香火之所在，應分配予被
    告陳建旭、陳建龍，以慰被繼承人在天之靈。
  (二)被告陳建龍：
  1.被告陳建旭為借款人向花蓮二信及華南銀行之系爭借款，為
    兩造之家庭總債務，兩造均應負清償之責。
  2.花蓮市○○路75巷28弄5 號建物為被告陳建龍現住，希望將
    該建物分配予被告陳建龍。
  (三)被告陳敏瑜、陳美羚：
  1.原告與被繼承人攜手創業為家庭主要經濟支柱是事實，但被
    告陳敏瑜、陳美羚高中畢業即在家族企業下工作，直至嫁做
    人婦，從未支薪，感念被繼承人贈與適當報酬為嫁妝，但嫁
    妝與遺產無關，如原告主張被告陳敏瑜、陳美羚受贈嫁妝是
    被繼承人預付遺產，應類推適用民法第1173條規定將贈與價
    額計入被繼承人財產為應繼遺產，並於分割遺產時，自被告
    陳敏瑜、陳美羚應繼分中扣除，則被告陳建旭、陳建龍名下
    所有財產皆為原告與被繼承人贈與，基於公平原則，亦應類
    推適用民法第1173條規定處理。
  2.被告陳敏瑜、陳美羚雖曾簽協議書表示不繼承被繼承人遺產
    ，但當初是基於一家和樂父慈子孝，如今事與願違，且被繼
    承人已死亡2年之久，被告陳敏瑜、陳美羚並無拋棄繼承，
    故主張依法繼承。
  3.被告陳敏瑜、陳美羚、陳玉彬分別於78年11月、84年10月、
    86年12月結婚，對照原告主張向花蓮二信及華南銀行借款時
    間，即可知不可能以上開借款協助被告陳敏瑜、陳美羚、陳
    玉彬婚嫁。又被告陳敏瑜從未向原告與被繼承人借支或有借
    貸不還之事，被告陳敏瑜於82年生子，被繼承人欣喜萬分，
    特接回被告陳敏瑜及外孫幫忙照顧，但被告陳敏瑜住娘家期
    間，育兒費用皆由被告陳敏瑜夫妻自理。被告陳美羚夫家乃
    花蓮望族，婚後與公婆小姑同住，各有正當工作，收入穩定
    ，何需娘家現金資助成家。被告陳玉彬則遠嫁臺北，亦與公
    婆小姑同住，自有積蓄，也無需娘家現金資助。原告主張向
    花蓮二信及華南銀行系爭借款，舉債標的明顯來自富冠大樓
    ，實際使用得利者為原告、被繼承人、被告陳建旭及陳建龍
    ，與被告陳敏瑜、陳美羚、陳玉彬無涉。被告陳建旭、陳建
    龍有資產可提供優先處理債務，故被繼承人消極財產應依原
    告最早於民事準備(一)狀所主張花蓮二信貸款1,980 萬元之四
    分之一即495萬元計算。
  (四)被告陳玉彬未於言詞辯論期日到埸，亦未提出書狀作任何聲
    明或陳述。
三、得心證之理由
  (一)原告主張其與被繼承人於50年2月14日結婚，育有子女5人即
    被告，兩人婚後未以契約訂立夫妻財產制，故以法定財產制
    為其夫妻財產制。被繼承人於98年3月5日死亡，兩造為其所
    有繼承人，被繼承人遺產中不動產部分已辦妥公同共有繼承
    登記，惟兩造遲無法達成遺產分割協議之事實，業據提出除
    戶戶籍謄本、戶籍謄本、本院民事紀錄科查詢表、土地及建
    物已為繼承登記權狀等件為證（見本院卷一第14頁、第94至
    99頁、本院卷三第69至134頁、第138頁），復為兩造所不爭
    執，堪信為真實。原告又主張其可依夫妻剩餘財產差額分配
    請求權，請求分配與被繼承人夫妻剩餘財產差額，並將原告
    得分配之夫妻剩餘財產自被繼承人遺產中扣除後，尚可就所
    餘遺產與被告5 人平均繼承，被告雖不爭執原告得分配夫妻
    剩餘財產差額及分割遺產，且同意原告財產與被繼承人遺產
    分別以財政部臺灣省北區國稅局財產歸屬資料清單、遺產稅
    繳清證明書所核定價額為計算及分割基準，惟爭執被繼承人
    之遺產範圍，並分別以前詞置辯，是本件爭點：1.原告得請
    求之夫妻剩餘財產差額為何？（即原告與被繼承人於法定財
    產制關係消滅時，其等現存婚後積極、消極財產各為何？被
    繼承人國泰人壽保險金771,748 元是否計入其積極財產？原
    告主張花蓮二信及華南銀行系爭貸款實質借款人為其與被繼
    承人有無理由？被告陳建旭是否曾借200 萬元予被繼承人？
    ）2.被繼承人應繼遺產價值為何？被告5 人分別受贈自被繼
    承人之財產是否均應依民法第1173條歸扣？3.本件遺產分割
    方法為何？茲分述如下。
  (二)本件原告得分配之夫妻剩餘財產差額為6,622,733元。
  1.按夫妻得於結婚前或結婚後，以契約就本法所定之約定財產
    制中，選擇其一，為其夫妻財產制。又夫妻未以契約訂立夫
    妻財產制者，除本法另有規定外，以法定財產制為其夫妻財
    產制。又法定財產制關係消滅時，夫或妻現存之婚後財產，
    扣除婚姻關係存續所負債務後，如有剩餘，其雙方剩餘財產
    之差額，應平均分配。但因繼承或其他無償取得之財產及慰
    撫金不在此限。民法第1004條、第1005條、第1030條之1 分
    別定有明文。另因民法第1030條之1第1項前段之規定係於74
    年6月3日公布（同年月5 日生效），而同上開日期修正公布
    生效之民法親屬編施行法第1 條後段規定：「關於親屬之事
    件，其在民法親屬編修正前發生者，除該施行法有特別規定
    外，不適用修正後之規定」。又民法親屬編施行法於91年6
    月26日增定第6條之2規定：「中華民國91年民法親屬編修正
    前適用聯合財產制之夫妻，其特有財產或結婚時之原有財產
    ，於修正施行後視為夫或妻之婚前財產；婚姻關係存續中取
    得之原有財產，於修正施行後視為夫或妻之婚後財產。」，
    根據行政院提出之立法理由謂：修正前夫或妻在聯合財產制
    （之所有財產區分為特有財產與原有財產，其中特有財產及
    結婚時之原有財產，係不列入剩餘財產之分配，修正後，法
    定財產制，係將夫或妻之財產區分為婚前財產與婚後財產，
    其中婚前財產亦為不列入剩餘財產之分配，為保障人民之既
    得權益，並使現存之法律關係得順利過渡至法律修正施行之
    後，爰增訂修正前結婚而婚姻關係尚存續夫妻之特有財產及
    結婚時之原有財產，仍得排除於剩餘財產分配之列，至於婚
    姻關係存續期間取得之原有財產，則仍列入分配。由此可知
    ，本條文之規範，僅係針對修正施行前採用法定財產制之夫
    妻，其過渡至修正後繼續採用法定財產制時，就修正前本不
    應列入剩餘財產分配之財產名稱，由「特有財產或結婚時之
    原有財產」，變更為「婚前財產」；得列入剩餘財產分配之
    財產名稱，由「婚姻關係存續中取得之原有財產」，變更為
    「婚後財產」，至於財產範圍完全不受影響。依上開說明，
    剩餘財產之計算為：婚後財產－婚後負債－因繼承取得之財
    產－因無償取得之財產－慰撫金＝各自之剩餘財產（負數以
    零計算）；（剩餘財產多者－剩餘財產較少者）÷2 ＝平均
    分配額（剩餘財產少者得向多者請求剩餘財產分配之數額）
    。
  2.原告與被繼承人鍾彩霞於50年2 月14日結婚，婚後未以契約
    訂立夫妻財產制，依法應適用法定財產制為其夫妻財產制（
    按民法親屬編於91年6 月26日修正公布，同年月28日生效，
    原法定財產制即「聯合財產制」已修正為「所得分配制」〈
    或稱「修正之分別財產制」〉，亦即由夫妻各自管理其所有
    財產，於婚姻關係終了時，始將婚姻關係存續中夫妻所取得
    之財產合併，加以清算分配之財產制）。又婚姻存續中，鍾
    彩霞於98年3月5日死亡，其與原告之法定財產制關係因而消
    滅，應先依上開規定分離夫妻各自之婚後財產，嗣後生存之
    配偶再請求剩餘財產差額之一半。經依上開規定清算分離後
    ，屬於死亡配偶之財產者，始為其遺產，生存之配偶尚得再
    依繼承法有關規定與血親繼承人共同繼承。準此，原告主張
    被繼承人死亡，其與被繼承人之法定財產制關係已消滅，並
    據以主張分配剩餘財產，自屬有據。再者，本件原告與被繼
    承人法定財產制關係消滅係因被繼承死亡，依民法1030條之
    4第1項規定，定雙方婚後財產之範圍及價值計算之時點，應
    以法定財產制關係消滅時即98年3月5日為準。
  3.原告主張其與被繼承人於98年3月5日時非屬慰撫金及非因繼
    承、無償取得之積極財產分別如附表一、二所示之事實，業
    據提出建物及土地謄本、財政部臺灣省北區國稅局財產歸屬
    資料清單、遺產稅繳清證明書、估價單、錴輝營造有限公司
    （下簡稱錴輝營造）股東名冊、98年度營利事業所得稅結算
    申報書、98年度資產負債表、瀚揚企業有限公司（下簡稱瀚
    揚企業）股東名冊、98年度營利事業所得稅結算申報書、98
    年度資產負債表等件為證（見本院卷一第15至77頁、第211
    至220頁、卷二第144頁、第196至198頁、第241至243頁）。
    又依原告與被繼承人財產歸屬資料清單及遺產稅繳清證明書
    記載，原告有投資錴輝營造及瀚揚企業；被繼承人則投資錴
    輝營造，惟據錴輝營造及瀚揚企業98年度之資產負債表載公
    司資產淨值總額各為-1,729,359及-10,031,478，可知該2公
    司資產於98年度均呈負數值，然因該2 公司皆為有限公司，
    均以投資額為責任限度，此乃被繼承人遺產稅繳清證明書上
    錴輝營造投資額核定為0 之故，準此，原告主張其與被繼承
    人對此2家公司之投資額均以0計算，核無不合，是原告上開
    主張堪信為真實。
  4.原告又主張其與被繼承人為興建「富冠大樓」，命被告陳建
    旭出名先向花蓮二信貸款2,900 餘萬元，嗣為整合債務，又
    命被告陳建旭向華南銀行貸款1,000 萬元，並全數清償花蓮
    二信貸款，迄至98年3月5日止，尚積欠花蓮二信及華南銀行
    之借款債務各為1,980萬元及7,726,859元，因原告與被繼承
    人為上開借款之實質借款人，而被告陳建旭僅為名義借款人
    ，故上開借款應由原告與被繼承人平均負擔乙節。被告陳建
    旭、陳建龍不爭執原告上開主張，被告陳敏瑜、陳美羚則不
    同意原告該主張，各以前詞置辯，是應審究花蓮二信及華南
    銀行系爭借款之實質借款人究係何人，始得知悉原告與被繼
    承人婚後負債為何？經查，原告、被繼承人、被告陳建旭及
    陳建龍於82年間為起造人興建「富冠大樓」，該大樓於86年
    8 月間建造完成請領使用執照，嗣該大樓區分所有各戶分別
    以如附表六所示方式登記在原告、被繼承人、被告陳建旭及
    陳建龍名下。於87年8 月31日，被告陳建旭為借款人，原告
    、被繼承人及被告陳建龍為連帶保證人，並以其等所有富冠
    大樓基地及建物設定抵押，向花蓮二信借款2,100 萬元，到
    期日為89年7月31日。嗣於95年8月10日變更借據約定為到期
    日97年7月31日，借款金額為1980萬元，於97年8月1 日，又
    變更借據約定為到期日99年7月31日，借款金額為1,980萬元
    。另於94年8 月30日，被告陳建旭為借款人，原告為連帶保
    證人，以被告陳建旭所有坐落花蓮市○○段第2770地號土地
    及其上屬原告與被告陳建旭共有之同段2105建號建物即門牌
    號碼花蓮市○○路75巷28弄7 號，及以被告陳建龍所有坐落
    花蓮市○○段第2770─1 地號土地及其上屬被繼承人與被告
    陳建龍共有之同段2104建號建物即門牌號碼花蓮市○○路75
    巷28弄5號共同設定抵押，向華南銀行借款1,000萬元，到期
    日為114年8月30日。於94年9月5日，被告陳建旭以華南銀行
    1000萬元借款返還花蓮二信借款，迄至98年3月5日止，花蓮
    二信及華南銀行之借款餘額各為1,980萬元及7,726,859元之
    事實，有花蓮縣政府建設局建造執照影本、使用執照影本、
    起造人名冊影本、建物謄本、變更借據部份約定內容契約書
    影本、花蓮二信擔保放款借據影本、花蓮二信放款往來明細
    查詢單、華南銀行貸款契約影本、華南銀行放款交易明細查
    詢申請單、被告陳建旭帳號000000000000華南銀行存摺影本
    、花蓮市○○段第2770、第2770─1地號、同段2104、2105
    建號謄本等件在卷可稽（見本院卷一第112至115頁、第187
    頁、第223至230頁、卷二第37至48頁、第53至55頁、第77至
    79 頁第66至79頁、卷三第8頁、第58頁），可堪認定，原告
    主張向花蓮二信借款金額為2,900 餘萬元云云，核與花蓮二
    信擔保放款借據不符，恐係誤載，先予說明。又觀諸花蓮二
    信及華南銀行借據或貸款契約，可知系爭2 筆借款均係被告
    陳建旭為借款人，被告陳建旭親自辦理借貸手續，該2 筆款
    項亦撥入被告陳建旭帳戶，陳建旭並提領華南銀行借款1,00
    0萬元轉匯至其花蓮二信帳戶清償2,100萬元借款，花蓮二信
    2 次變更契約內容被告陳建旭也自行處理，華南銀行貸款利
    息則悉由陳建旭華南銀行帳戶扣抵，反未見系爭2 筆借款曾
    轉匯至原告或被繼承人帳戶情形，從系爭2 筆借款之借貸情
    形及資金流向，顯見被告陳建旭絕非是系爭2 筆借款之名義
    借款人而已，原告主張被告陳建旭僅係出名借款云云，顯與
    事證相違，不足採信。再據原告於本院100年1月5 日言詞辯
    論時陳稱：花蓮二信借款2 千多萬元，是全部用在蓋富冠大
    樓，華南銀行借款1,000 萬是返還花蓮二信借款等語（見本
    院卷二第140、141頁），參以2,100 萬元非零頭小數，苟非
    需大筆資金周轉之事由（例如建屋、購屋），實無需一次向
    金融機構借貸此數額之理，是原告上開所陳，核與常情相符
    ，應可採信，足徵系爭2 筆借款目的是在清償興建富冠大樓
    之債務甚明。而富冠大樓之原始起造人為原告、被繼承人、
    被告陳建旭及陳建龍，並非原告與被繼承人起造後再以贈與
    等名義移轉登記至被告陳建旭及陳建龍名下，復參以系爭2
    筆借款之抵押物均屬原告、被繼承人、被告陳建旭及陳建龍
    所有土地及建物，衡情若非債務人或與該債務利害攸關之人
    ，殊無將己身財產設定抵押而受不利益之理，據此，應可推
    知系爭2 筆借款實係原告、被繼承人、被告陳建旭及陳建龍
    共同借貸以清償興建富冠大樓之債務，故實質借款人除被告
    陳建旭外，尚有原告、被繼承人及被告陳建龍。另據其4 人
    在土地、建物謄本上抵押權設定之債務額比例均為一分之一
    ，是其等內部對花蓮二信及華南銀行之分擔額應各為每人49
    5萬元（計算式：19,800,000÷4＝4,950,000）及1,931,715
    元（計算式：7,726,859÷4＝1,931,715 ，元以下四捨五入
    ），合計為6,881,715 元，是原告與被繼承人婚姻關係存續
    所負債務於法定財產制關係消滅時均為6,881,715元。
  5.至被告陳建旭辯稱：被繼承人於95年3間向其借款200萬元支
    應華南銀行於95年5月30日至98年4月30日貸款本息云云，固
    提出其華南銀行000000000000帳號存摺影本為證（見卷三第
    8頁），惟該存摺為被告陳建旭所有，並於95年5月19日、95
    年6月1日各「存入」100 萬元至該帳戶，無從認定被告陳建
    旭有「借出」200 萬元予被繼承人，被告陳建旭亦無其他舉
    證被繼承人曾向其借款，是其上開所辯，委無可採。
  6.原告及被告陳建旭均辯稱：被告陳敏瑜婚後向原告夫妻從系
    爭2 筆借款借出款項投資房地產云云，為被告陳敏瑜所否認
    ，復未見原告或被告陳建旭舉證以實其說，無從採信。被告
    陳建旭又辯稱：被告陳敏瑜婚後住娘家，連育兒費用亦由系
    爭借款支出，被告陳美羚、陳玉彬則是家用及結婚費用由系
    爭借款支出，因此系爭借款應為家庭總債務云云，為被告陳
    敏瑜、陳美羚予以否認。而據原告於本院100年4月13日言詞
    辯論期日中陳稱：被告陳敏瑜婚後因其夫婿在花蓮有工程便
    隨同返回花蓮，被繼承人也很喜歡這個女兒，只是嫁到外地
    ，所以我與被繼承人都很歡迎她回到娘家住，她回到娘家最
    多住1 年，她是懷孕待產前回娘家住，生雙胞胎，雙胞胎滿
    週歲時，她們全家就搬走。陳敏瑜這段時間是在家裡帶孩子
    ，陳敏瑜之夫在事務所工作有薪水。且我們是農家子弟，小
    孩回來住7、8天，我們沒有計較，而且我們很高興，因為那
    小孩是我們陳家的第一個孫子。被告陳彥秀和陳玉彬結婚後
    並沒有回娘家住。在向花蓮二信貸款時，我和我其他兄弟都
    還有承攬工程，如造林、造橋、殘材處理，我們那個時候根
    本不須要靠借錢來生活等語（見本院卷三54、55頁），足見
    被告陳敏瑜產子居住娘家期間前後僅約1 年，彼時其夫有工
    作收入，且原告與被繼承人亦有承攬工程，無需靠借貸維生
    ，故無證據可認陳敏瑜婚後居住娘家1 年花費與系爭借款有
    關。被告陳美羚、陳玉彬婚後根本未居住娘家，何來其等家
    用由系爭借款支出之可能，被告陳建旭亦未就被告陳美羚、
    陳玉彬結婚費用由系爭借款支出部分舉證，被告陳建旭上開
    所辯，同無法採認。
  7.被告陳建旭再辯稱：被繼承人向國泰人壽投保「國泰增值分
    紅養老保險」之保險金應查明使用流向，俾計入被繼承人之
    積極財產云云，固提出國泰人壽保險單、國泰增值分紅養老
    保險要保書及國泰人壽匯款支票均影本為證（見本院卷一第
    118至121頁），並請求調閱被繼承人帳戶查明保險金使用流
    向。惟觀之上開要保書、保險單及支票，可知該保險始期為
    72年5月25日，終期為92年5月24日，要保人及被保險人均為
    被繼承人，受益人則明載繳費期滿時為被繼承人，若繳費期
    滿被保險人身故時，為被告陳敏瑜。嗣該保險期滿時，被繼
    承人尚生存，而國泰人壽已於92年5月22日開立面額771,748
    元支票交付被繼承人，並經被繼承人於92年5 月26日提示兌
    現，被告陳建旭未明確主張及舉證該保險金遭他人無權處分
    。另依被繼承人遺產稅繳清證明書所載，可知被繼承人死亡
    時其於金融機構存款核定為1元、9,187元及67,490元，足徵
    被繼承人於將上開保險金提示兌現後至死亡前，已將保險金
    挪作他用，而計算夫妻婚後財產，以法定財產制關係消滅時
    「現存」之財產為準，該保險金於被繼承人死亡前既經被繼
    承人合法處分，其死亡時已無存在，自無法計入被繼承人之
    積極財產，被告陳建旭所辯，自無可採。至該保險金使用流
    向，核與本件計算被繼承人婚後財產無關，本院認無調閱被
    繼承人帳戶查明之必要，附此敘明。
  8.綜上，原告剩餘財產為0元（計算式：4,200,273－6,881,71
    5＝-2,681,442，負數以0計算）；被繼承人則為20,127,181
    元（計算式：27,008,896－6,881,715＝20,127,181 ），二
    者之差額為20,127,181元，其平均分配額為10,063,591元（
    計算式：20,127,181÷2＝10,063,591 ，元以下四捨五入）
    。因被繼承人剩餘財產多於原告，故原告依民法第1030條之
    1第1項規定得請求剩餘財產分配之數額為10,063,591元。又
    依前述，剩餘財產差額分配為夫妻財產之清算與分割，與繼
    承財產無關，故法定財產關係若因夫妻一方先他方死亡而消
    滅，應先分離夫妻各自之婚前、婚後財產，嗣後生存之配偶
    再依民法第1030條之1 規定請求剩餘財產差額之一半，經依
    上開規定清算分離後，屬死亡配偶之財產者，始屬其遺產，
    生存配偶尚得再依繼承法有關規定與其他繼承人共同繼承。
    因此該剩餘財產分配請求權應屬生存配偶得對其他繼承人主
    張之債權，生存配偶並不須與其他繼承人分擔該項債務，否
    則無異削減其所得主張之數額，且將受繼承人之多寡及順位
    影響，處於不確定狀態。本件原告主張(二)部分雖文字陳述不
    完整，惟其既已表明請求剩餘財產分配，自係對被告即被繼
    承人其餘繼承人主張，茲本件原告請求被告應給付剩餘財產
    差額分配額僅為6,622,733 元，未逾原告依法本得分配數額
    ，其請求為有理由。
  (三)本件被繼承人應繼遺產價值為22,867,351元。
  1.按繼承人中有在繼承開始前因結婚、分居或營業，已從被繼
    承人受有財產之贈與者，應將該贈與價額加入繼承開始時被
    繼承人所有之財產中，為應繼遺產。但被繼承人於贈與時有
    反對之意思表示者，不在此限。前項贈與價額，應於遺產分
    割時，由該繼承人之應繼分中扣除。贈與價額，依贈與時之
    價值計算，民法第1173條定有明文。該規定係繼承人於被繼
    承人生前受有因結婚、分居或營業特種原因之贈與，而上述
    原因之贈與，通常無使受贈人特別受利益之意思，為被繼承
    人就其身後應繼承財產預行撥給該繼承人，為維護繼承人間
    平均繼承之本旨，乃特別規定因該特種原因所為贈與併入遺
    產計算，而自受贈人應繼分中扣除，稱之為歸扣。又主張歸
    扣之其他繼承人，自須就受生前特種贈與之繼承人，舉證證
    明其係因結婚、分居或營業之原因及被繼承人生前未有反對
    歸扣之意思表示，而於遺產分割時，將該繼承人之所受生前
    贈與於其應繼分中扣除。次按被繼承人在繼承開始前，因繼
    承人之結婚、分居或營業，而為財產之贈與，通常無使受贈
    人特受利益之意思，不過因遇此等事由，就其日後終應繼承
    之財產預行撥給而已，故除被繼承人於贈與時有各對之意思
    表示外，應將該贈與價額加入繼承開始時，被繼承人所有之
    財產中，為應繼財產，若因其他事由，贈與財產於繼承人，
    則應認其有使受贈人特受利益之意思，不能與因結婚、分居
    或營業而為贈與者相提並論，民法第1173條第1 項列舉贈與
    之事由，係限定其適用之範圍，並非例示之規定，於因其他
    事由所為之贈與，自屬不能適用（最高法院27年上字第3271
    號判例參照）。
  2.原告主張被告陳敏瑜、陳美羚、陳玉彬於繼承開始前受有被
    繼承人生前如附表三至五所示財產之贈與，其等受贈當時均
    簽署協議書，表示不再分配被繼承人遺產，顯然被繼承人為
    上開贈與時有預付遺產之意思，故應類推適用民法第1173條
    歸扣規定乙節，經查：被告陳敏瑜、陳美羚、陳玉彬於繼承
    開始前因結婚原因而分別受有被繼承人生前如附表三至五所
    示財產之特種贈與，有協議書、土地物權共有協議書、土地
    謄本、地價第二類謄本均影本在卷可憑（見本院卷一第106
    至108頁、第293至295頁、卷二第183至195頁、第292至306
    頁），且被告陳敏瑜、陳美羚於本院100年2月16日言詞辯論
    期日皆坦認該等贈與是被繼承人所贈女兒之嫁妝（見本院卷
    二第168 頁），又觀諸協議書第(二)項載被告陳美羚、陳玉彬
    、陳敏瑜三人同意在父母名下或陳建龍、陳建旭名下之其他
    不動產，日後不再參與分配，見證人有原告及被繼承人等情
    ，可知被繼承人無使被告陳敏瑜、陳美羚、陳玉彬特別受利
    益之意思，亦即被繼承人未有反對歸扣之意思表示，是被告
    陳敏瑜、陳美羚、陳玉彬於繼承開始前已因結婚受有被繼承
    人生前如附表三至五所示之特種贈與，且被繼承人生前未有
    反對歸扣之意思表示，核與歸扣要件相符，原告主張應予歸
    扣，洵屬有據，至原告主張應類推適用民法第1173條之法律
    見解，容有誤會。又依該特種贈與贈與時即81年之價值計算
    ，被告陳敏瑜、陳美羚、陳玉彬各應計入繼承開始時被繼承
    人財產中之特種贈與價額分別如附表三至五合計欄所示之金
    額。
  3.至被告陳敏瑜、陳美羚辯稱：被告陳建旭、陳建龍名下所有
    財產皆為原告與被繼承人贈與，基於公平原則，亦應類推適
    用民法第1173條規定處理云云，惟被告陳建旭、陳建龍名下
    所有「富冠大樓」區分所有建物部分，係其等借款興建，本
    即屬其等所有建物，已如前述，此非被繼承人贈與，自無所
    謂應予歸扣。至被告陳建旭、陳建龍名下其餘不動產，縱為
    被繼承人贈與，然民法第1173條第1 項贈與事由係列舉規定
    ，非例示之規定，於因其他事由所為之贈與，不能適用歸扣
    規定。是被告陳敏瑜、陳美羚自應就被告陳建旭、陳建龍係
    因結婚、分居或營業事由受贈及被繼承人生前未有反對歸扣
    意思表示之事實負舉證責任，惟其等未舉證以實其說，是其
    等上開所辯，自無可採。
  4.綜上，被繼承人遺產如附表二所示，而該遺產依前述應扣除
    原告所分配之剩餘財產差額即6,622,733 元，併計入被告陳
    敏瑜、陳美羚、陳玉彬分別如附表三至五之特種贈與價額後
    ，本件應繼遺產價值為22,867,351元（計算式：27,008,896
    －6,622,733＋598,688＋629,616＋1,252,884＝22,867,351
    ）。
  (四)本件遺產分割方法
  1.按繼承人有數人時，在分割遺產前，各繼承人對於遺產全部
    為公同共有。又繼承人得隨時請求分割遺產，但法律另有規
    定或契約另有訂定者，不在此限。民法第1151條、第1164條
    分別定有明文。查被繼承人遺有如附表二所示之遺產，依上
    開規定，兩造於分割遺產前，對於遺產全部為公同共有，然
    各繼承人得隨時請求分割遺產，且系爭遺產並無不能分割之
    情形，亦無不分割之約定，而兩造迄今就系爭遺產仍無法達
    成分割之協議，為兩造所不爭執，則原告訴請分割遺產以終
    止兩造間之公同共有關係，核與法相符，應予准許。
  2.次按分割之方法不能協議決定，或於協議決定後因消滅時效
    完成經共有人拒絕履行者，法院得因任何共有人之請求，命
    為下列之分配：一以原物分配於各共有人。但各共有人均受
    原物之分配顯有困難者，得將原物分配於部分共有人。二原
    物分配顯有困難時，得變賣共有物，以價金分配於各共有人
    ；或以原物之一部分分配於各共有人，他部分變賣，以價金
    分配於各共有人。以原物為分配時，如共有人中有未受分配
    ，或不能按其應有部分受分配者，得以金錢補償之。以原物
    為分配時，因共有人之利益或其他必要情形，得就共有物之
    一部分仍維持共有。而公同共有物分割之方法，除法律另有
    規定外，應依關於共有物分割之規定，民法第824條第2、3
    、4項、第830條第2 項分別定有明文。再按民法第1164條所
    定之遺產分割，係以遺產為一體，整個的為分割，而非以遺
    產中個個財產之分割為對象，亦即遺產分割之目的在遺產公
    同共有關係全部之廢止，而非個個財產公同共有關係之消滅
    。又裁判分割共有物訴訟，為形式之形成訴訟，其事件本質
    為非訟事件，故法院定共有物之分割方法，雖應斟酌當事人
    之聲明、共有物之性質、經濟效用及全體共有人之利益等公
    平決之，然不受當事人聲明之拘束。原告主張之分割方法，
    僅供法院參考而已，設未採其所主張之方法，亦非其訴一部
    分無理由，故無庸為部分敗訴之判決。
  3.本件原告為被繼承人之配偶，被告5 人為被繼承人之子女，
    兩造為被繼承人全部繼承人，而依民法第1138條第1 款、第
    1144條第1 款規定，原告與被告同為繼承時，其應繼分與他
    繼承人平均，是被繼承人遺產應由兩造平均繼承，即每人應
    繼分為六分之一。本件被繼承人應繼遺產價值為22,867,351
    元，則兩造每人所得分配之遺產價值均為3,811,225元（22,
    687,351×1/6＝3,811,225 ，元以下四捨五入）。是原告剩
    餘財產差額分配額與其得分配遺產價值合計為10,433,958元
    （計算式：6,622,733＋3,811,225＝10,433,958）。被告陳
    建旭、陳建龍得分配之遺產價值均為3,811,225 元。被告陳
    敏瑜、陳美羚、陳玉彬之應繼分扣除其等生前特種贈與後得
    分配之遺產價值分別為3,212,537元（計算式：3,811,225－
    598,688＝3,212,537）、3,181,609元（計算式：3,811,225
    －629,616＝3,181,609）、2,558,341元（計算式：3,811,2
    25－1,252,884＝2,558,341）。而遺產分割係以遺產為一體
    ，消滅一個公同共有關係，本件遺產內容包括存款及不動產
    ，存款及不動產既均為遺產一部，即存款及不動產均屬民法
    第824 條所稱之「原物」。又所謂應繼分係各繼承人對於遺
    產之一切權利義務，所得繼承之比例，並非對於個別遺產之
    權利比例，因此分割遺產並非按照應繼分比例逐筆分配存款
    及不動產，而應具體斟酌公平原則、各繼承人之利害關係、
    遺產之性質及價格、利用價值、經濟效用、使用現況、各繼
    承人之意願等相關因素，定適當之分割方法。再者，本件兩
    造就被繼承人遺產以財政部臺灣省北區國稅局遺產稅繳清證
    明書核定價額為計算及分割基準亦無爭執，故本院即依核定
    價額作為計算遺產價值之依據。本院審酌兩造意願、花蓮市
    ○○路75巷28弄5 號建物為被告陳建龍現住、被繼承人財產
    與兩造間共有情況及上開一切情狀，定分割方法如附表七所
    示。然經此原物分割後，原告受分配價值為11,665,539元，
    較其應受分配價值逾1,231,581元（計算式：11,665,539－
    10,433,958＝0000000）；被告陳建旭受分配價值為3,905,7
    00元，較其應受分配價值逾94,475元（計算式：3,905,700
    －3,811,225＝94,475）；被告陳玉彬受分配價值為2,895,6
    08元，較其應受分配價值逾337,267元（計算式：2,895,608
    －2,558,341＝337,267），反觀被告陳建龍受分配價值為2,
    485,169元，較其應受分配價值短少1,326,056元（計算式：
    2,485,169－3,811,225＝-1,326,056）；被告陳敏瑜受分配
    價值為3,001,368元，較其應受分配價值短少211,169元（計
    算式：3,001,368－3,212,537＝-211,169）；陳美羚受分配
    價值為3,055,511元，較其應受分配價值短少126,098元（計
    算式：3,055,511－3,181,609＝-126,098），故依法應由原
    告及被告陳建旭分別以金錢1,231,581及94,475 元補償被告
    陳建龍、被告陳玉彬以金錢211,169元及126,098元分別補償
    被告陳敏瑜、陳美羚。
  4.再按繼承人自繼承開始時，除本法另有規定外，承受被繼承
    人財產上之一切權利、義務。又繼承人對於被繼承人之債務
    ，以因繼承所得遺產為限，負連帶責任。繼承人相互間對於
    被繼承人之債務，除法律另有規定或另有約定外，按其應繼
    分比例負擔之。民法第1148條第1 項本文、第1153條分別定
    有明文。本件被繼承人就花蓮二信及華南銀行系爭借款內部
    應分擔額部分，兩造應依上開規定以繼承所得遺產為限負連
    帶清償之責，但兩造各自內部應負擔部分，則以應繼分即六
    分之一比例計算，即兩造每人應負擔花蓮二信及華南銀行借
    款債務各為825,000元（計算式：4,950,000÷6＝825,000）
    及321,953元（計算式：1,931,715÷6＝321,953，元以下四
    捨五入）。
  (五)本件事證已臻明確，兩造其餘主張及所提未經援用之證據，
    經本院審酌後，認為均不足以影響本判決之結果，自無逐一
    詳予論駁之必要，併此敘明。
  (六)末按因共有物分割、經界或其他性質上類似之事件涉訟，由
    敗訴當事人負擔訴訟費用顯失公平者，法院得酌量情形，命
    勝訴之當事人負擔其一部，民事訴訟法第80條之1 定有明文
    。分割遺產之訴，係固有必要共同訴訟，故本件雖准原告之
    請求，分配原告與被繼承人夫妻剩餘財產後，再就被繼承人
    遺產為分割，然分割方法係法院考量全體共有人之利益斟酌
    採納，原告既為共有人之一，亦同受其利，若全由敗訴當事
    人負擔訴訟費用顯失公平，爰依民事訴訟法第80條之1 規定
    ，命勝訴之原告亦負擔部分之訴訟費用，並認兩造應按得分
    配遺產比例負擔訴訟費用，始為公允。
四、據上論結，本件原告之訴有理由，應依民事訴訟法第385條
    第1項前段、第80條之1、第85條第1項但書，判決如主文。
中    華    民    國   100    年    6     月    3     日
                    家事法庭    法  官  吳韻馨
上列正本證明與原本無異。
如對本判決不服，應於送達後20日內，向本院提出上訴狀（應抄
附繕本）。
中    華    民    國   100    年    6     月    7     日
                                書記官  陳蓮茹
附表一：原告陳水盛婚後非因繼承、無償取得之積極財產
┌─┬──┬───────┬──┬──────┬───┐
│編│財產│所在地或名稱  │權利│價額        │備註  │
│號│種類│              │範圍│            │      │
├─┼──┼───────┼──┼──────┼───┤
│1 │土地│花蓮市○○段  │1/3 │691,390元   │財產種│
│  │    │1324─2地號   │    │            │類、價│
│  │    │              │    │            │額兩造│
│  │    │              │    │            │同意以│
│  │    │              │    │            │財產歸│
│  │    │              │    │            │屬資料│
│  │    │              │    │            │清單為│
│  │    │              │    │            │依據  │
│  │    │              │    │            │      │
├─┼──┼───────┼──┼──────┼───┤
│2 │土地│花蓮市○○段  │全部│765,000元   │      │
│  │    │2506地號      │    │            │      │
├─┼──┼───────┼──┼──────┼───┤
│3 │土地│花蓮市○○段  │1/2 │1,402,500元 │      │
│  │    │2508地號      │    │            │      │
├─┼──┼───────┼──┼──────┼───┤
│4 │建物│花蓮市○○段  │1/3 │209,633元   │      │
│  │    │2752建號即門牌│    │            │      │
│  │    │號碼花蓮市建國│    │            │      │
│  │    │路76號        │    │            │      │
├─┼──┼───────┼──┼──────┼───┤
│5 │建物│花蓮市○○段  │1/2 │63,800元    │      │
│  │    │2758建號即門牌│    │            │      │
│  │    │號碼花蓮市中山│    │            │      │
│  │    │路467號地下室 │    │            │      │
├─┼──┼───────┼──┼──────┼───┤
│6 │建物│花蓮市○○段  │1/2 │134,000元   │      │
│  │    │2759建號即門牌│    │            │      │
│  │    │號碼花蓮市中山│    │            │      │
│  │    │路467號之1    │    │            │      │
├─┼──┼───────┼──┼──────┼───┤
│7 │建物│花蓮市○○段  │1/2 │203,550元   │      │
│  │    │2762建號即門牌│    │            │      │
│  │    │號碼花蓮市建國│    │            │      │
│  │    │路76號6樓之1  │    │            │      │
├─┼──┼───────┼──┼──────┼───┤
│8 │建物│花蓮市○○段  │1/2 │180,450元   │      │
│  │    │2763建號即門牌│    │            │      │
│  │    │號碼花蓮市建國│    │            │      │
│  │    │路76號6樓之2  │    │            │      │
├─┼──┼───────┼──┼──────┼───┤
│9 │建物│花蓮市○○段  │1/2 │416,550元   │      │
│  │    │2105建號即門牌│    │            │      │
│  │    │號碼花蓮市建國│    │            │      │
│  │    │路75巷28弄7號 │    │            │      │
├─┼──┼───────┼──┼──────┼───┤
│10│車輛│車號 JE-6387  │    │100,000元   │      │
│  │    │自用小客車    │    │            │      │
├─┼──┼───────┼──┼──────┼───┤
│11│投資│瀚揚企業有限公│    │0           │      │
│  │    │司            │    │            │      │
├─┼──┼───────┼──┼──────┼───┤
│12│存款│有限責任花蓮第│    │33,400元    │      │
│  │    │二信用合作社  │    │            │      │
├─┼──┼───────┼──┼──────┼───┤
│13│投資│錴輝營造有限公│    │0           │      │
│  │    │司            │    │            │      │
├─┴──┴───────┴──┴──────┴───┤
│合計4,200,273 元                                    │
└──────────────────────────┘
附表二：被繼承人鍾彩霞婚後非因繼承、無償取得之積極財產
┌─┬──┬──────┬───┬──────┬───┐
│編│財產│所在地或名稱│權利範│價額        │備註  │
│號│種類│            │圍    │            │      │
├─┼──┼──────┼───┼──────┼───┤
│1 │土地│花蓮市○○段│2/100 │161,880元   │財產種│
│  │    │1313地號    │      │            │類、價│
│  │    │            │      │            │額兩造│
│  │    │            │      │            │同意以│
│  │    │            │      │            │遺產稅│
│  │    │            │      │            │繳清證│
│  │    │            │      │            │明書為│
│  │    │            │      │            │依據  │
├─┼──┼──────┼───┼──────┼───┤
│2 │土地│花蓮市○○段│2/100 │41,500元    │      │
│  │    │1324─2地號 │      │            │      │
├─┼──┼──────┼───┼──────┼───┤
│3 │土地│花蓮市○○段│2/100 │14,940元    │      │
│  │    │2348地號    │      │            │      │
├─┼──┼──────┼───┼──────┼───┤
│4 │土地│花蓮市○○段│1/2   │32,550元    │      │
│  │    │88地號      │      │            │      │
├─┼──┼──────┼───┼──────┼───┤
│5 │土地│花蓮市○○段│1/2   │1,884,565元 │      │
│  │    │88─1地號   │      │            │      │
├─┼──┼──────┼───┼──────┼───┤
│6 │土地│花蓮市○○段│全部  │136,566元   │      │
│  │    │241地號     │      │            │      │
├─┼──┼──────┼───┼──────┼───┤
│7 │土地│花蓮市○○段│全部  │485,010元   │      │
│  │    │242地號     │      │            │      │
├─┼──┼──────┼───┼──────┼───┤
│8 │土地│花蓮市○○段│全部  │8,686,825元 │      │
│  │    │324─3地號  │      │            │      │
├─┼──┼──────┼───┼──────┼───┤
│9 │土地│花蓮市○○段│全部  │2,898元     │      │
│  │    │324─4地號  │      │            │      │
├─┼──┼──────┼───┼──────┼───┤
│10│土地│花蓮市○○段│全部  │7,147,980元 │      │
│  │    │324─5地號  │      │            │      │
├─┼──┼──────┼───┼──────┼───┤
│11│土地│花蓮市○○段│1/2   │495,999元   │      │
│  │    │325地號     │      │            │      │
├─┼──┼──────┼───┼──────┼───┤
│12│土地│花蓮市○○段│1/2   │4,517,559元 │      │
│  │    │326地號     │      │            │      │
├─┼──┼──────┼───┼──────┼───┤
│13│土地│花蓮市○○段│1/2   │54,369元    │      │
│  │    │331地號     │      │            │      │
├─┼──┼──────┼───┼──────┼───┤
│14│土地│花蓮市○○段│1/2   │87,147元    │      │
│  │    │332地號     │      │            │      │
├─┼──┼──────┼───┼──────┼───┤
│15│土地│花蓮市○○段│1/2   │270元       │      │
│  │    │332─1地號  │      │            │      │
├─┼──┼──────┼───┼──────┼───┤
│16│土地│花蓮市○○段│1/2   │8,312元     │      │
│  │    │332─2地號  │      │            │      │
├─┼──┼──────┼───┼──────┼───┤
│17│土地│花蓮市○○段│1/2   │7,092元     │      │
│  │    │333地號     │      │            │      │
├─┼──┼──────┼───┼──────┼───┤
│18│土地│花蓮市○○段│1/2   │1,251元     │      │
│  │    │333─1地號  │      │            │      │
├─┼──┼──────┼───┼──────┼───┤
│19│土地│花蓮市○○段│全部  │91,584元    │      │
│  │    │334─2地號  │      │            │      │
├─┼──┼──────┼───┼──────┼───┤
│20│土地│花蓮市○○段│全部  │275,550元   │      │
│  │    │334─3地號  │      │            │      │
├─┼──┼──────┼───┼──────┼───┤
│21│土地│花蓮縣吉安鄉│全部  │1,444,368元 │      │
│  │    │海濱段245地 │      │            │      │
│  │    │號          │      │            │      │
├─┼──┼──────┼───┼──────┼───┤
│22│房屋│花蓮市○○段│40/100│194,960元   │      │
│  │    │2104建號即門│      │            │      │
│  │    │牌號碼花蓮市│      │            │      │
│  │    │建國路75巷28│      │            │      │
│  │    │弄5號       │      │            │      │
├─┼──┼──────┼───┼──────┼───┤
│23│房屋│花蓮市○○段│40/100│288,920元   │      │
│  │    │2753建號即門│      │            │      │
│  │    │牌號碼花蓮市│      │            │      │
│  │    │中山路467號 │      │            │      │
├─┼──┼──────┼───┼──────┼───┤
│24│房屋│花蓮市○○段│1/3   │209,633元   │      │
│  │    │2752建號即門│      │            │      │
│  │    │牌號碼花蓮市│      │            │      │
│  │    │建國路76號  │      │            │      │
├─┼──┼──────┼───┼──────┼───┤
│25│房屋│花蓮市○○段│40/100│162,840元   │      │
│  │    │2754建號即門│      │            │      │
│  │    │牌號碼花蓮市│      │            │      │
│  │    │建國路76號4 │      │            │      │
│  │    │樓之1       │      │            │      │
├─┼──┼──────┼───┼──────┼───┤
│26│房屋│花蓮市○○段│1/2   │180,450元   │      │
│  │    │27550建號即 │      │            │      │
│  │    │門牌號碼花蓮│      │            │      │
│  │    │市○○路76號│      │            │      │
│  │    │4樓之2      │      │            │      │
├─┼──┼──────┼───┼──────┼───┤
│27│房屋│花蓮市○○段│40/100│162,840元   │      │
│  │    │2756建號即門│      │            │      │
│  │    │牌號碼花蓮市│      │            │      │
│  │    │建國路76號5 │      │            │      │
│  │    │樓之1       │      │            │      │
├─┼──┼──────┼───┼──────┼───┤
│28│房屋│花蓮市○○段│40/100│144,360元   │      │
│  │    │2757建號即門│      │            │      │
│  │    │牌號碼花蓮市│      │            │      │
│  │    │建國路76號5 │      │            │      │
│  │    │樓之2       │      │            │      │
├─┼──┼──────┼───┼──────┼───┤
│29│存款│花蓮第二信用│      │1元         │      │
│  │    │合作社      │      │            │      │
├─┼──┼──────┼───┼──────┼───┤
│30│存款│花蓮第一信用│      │9,187元     │      │
│  │    │合作社活期儲│      │            │      │
│  │    │蓄存款 0101 │      │            │      │
│  │    │：11847-1   │      │            │      │
├─┼──┼──────┼───┼──────┼───┤
│31│存款│花蓮第一信用│      │67,490元    │      │
│  │    │合作社活期儲│      │            │      │
│  │    │蓄存款 0601 │      │            │      │
│  │    │：3936-8    │      │            │      │
├─┼──┼──────┼───┼──────┼───┤
│32│投資│花蓮第一信用│      │10,000元    │      │
│  │    │合作社股金  │      │            │      │
│  │    │100 股      │      │            │      │
├─┼──┼──────┼───┼──────┼───┤
│33│投資│錴輝營造有限│      │0           │      │
│  │    │公司投資額  │      │            │      │
├─┴──┴──────┴───┴──────┴───┤
│合計27,008,896                                      │
└──────────────────────────┘
附表三：被告陳敏瑜應歸扣之財產
┌─┬────────┬─────┬─────┬───┐
│編│所在地或名稱    │81 年度每 │81 年度土 │備註  │
│號│                │平方公尺公│地價值    │      │
│  │                │告現值    │          │      │
├─┼────────┼─────┼─────┼───┤
│1 │花蓮市○村段    │310元     │234,360元 │      │
│  │97─11地號（面積│          │          │      │
│  │0.0756公頃即756 │          │          │      │
│  │平方公尺）      │          │          │      │
├─┼────────┼─────┼─────┼───┤
│2 │花蓮市○村段96  │310元     │120,280元 │      │
│  │地號（面積      │          │          │      │
│  │0.0388公頃即388 │          │          │      │
│  │平方公尺）      │          │          │      │
│  │                │          │          │      │
├─┼────────┼─────┼─────┼───┤
│3 │花蓮市○村段    │310元     │234,670元 │      │
│  │96─4地號（面積 │          │          │      │
│  │0.0757公頃即757 │          │          │      │
│  │平方公尺）      │          │          │      │
│  │                │          │          │      │
├─┼────────┼─────┼─────┼───┤
│4 │花蓮市○○段324 │310元     │9,377.5元 │      │
│  │地號（面積100坪 │          │          │      │
│  │即30.25平方公尺 │          │          │      │
│  │）              │          │          │      │
├─┴────────┴─────┴─────┴───┤
│合計 598,688元（元以下四捨五入）                    │
└──────────────────────────┘
附表四：被告陳美羚應歸扣之財產
┌─┬────────┬─────┬─────┬───┐
│編│所在地或名稱    │81 年度每 │81 年度土 │備註  │
│號│                │平方公尺公│地價值    │      │
│  │                │告現值    │          │      │
├─┼────────┼─────┼─────┼───┤
│1 │花蓮市○○段321 │310元     │151,996.1 │      │
│  │地號（面積      │          │元        │      │
│  │0.049031公頃即  │          │          │      │
│  │490.31平方公尺）│          │          │      │
│  │                │          │          │      │
├─┼────────┼─────┼─────┼───┤
│2 │花蓮市○○段322 │310元     │41,983.3  │      │
│  │地號（面積      │          │元        │      │
│  │0.013543公頃即  │          │          │      │
│  │135.43平方公尺）│          │          │      │
│  │                │          │          │      │
├─┼────────┼─────┼─────┼───┤
│3 │花蓮市○○段337 │310元     │352,559.9 │      │
│  │地號（面積      │          │元        │      │
│  │0.113729公頃即  │          │          │      │
│  │1137.29平方公尺 │          │          │      │
│  │）              │          │          │      │
├─┼────────┼─────┼─────┼───┤
│4 │花蓮市○○段338 │310元     │68,475.9  │      │
│  │地號（面積      │          │元        │      │
│  │0.022089公頃即  │          │          │      │
│  │220.89平方公尺）│          │          │      │
│  │                │          │          │      │
├─┼────────┼─────┼─────┼───┤
│5 │花蓮市○○段346 │310元     │14,601元  │      │
│  │地號（面積      │          │          │      │
│  │0.04710公頃即   │          │          │      │
│  │47.1平方公尺）  │          │          │      │
│  │                │          │          │      │
├─┴────────┴─────┴─────┴───┤
│合計 629,616元（元以下四捨五入）                    │
└──────────────────────────┘
附表五：被告陳玉彬應歸扣之財產
┌─┬────────┬─────┬─────┬───┐
│編│所在地或名稱    │81 年度每 │81 年度土 │備註  │
│號│                │平方公尺公│地價值    │      │
│  │                │告現值    │          │      │
├─┼────────┼─────┼─────┼───┤
│1 │花蓮市○○段319 │310元     │116,578.6 │      │
│  │地號（面積      │          │元        │      │
│  │0.037606公頃即  │          │          │      │
│  │376.06平方公尺）│          │          │      │
│  │                │          │          │      │
├─┼────────┼─────┼─────┼───┤
│2 │花蓮市○○段375 │310元     │223,373.6 │      │
│  │地號（面積      │          │元        │      │
│  │0.072056公頃即  │          │          │      │
│  │720.56平方公尺）│          │          │      │
│  │                │          │          │      │
├─┼────────┼─────┼─────┼───┤
│3 │花蓮市○○段320 │310元     │111,755元 │      │
│  │地號（面積      │          │          │      │
│  │0.036050公頃即  │          │          │      │
│  │360.5平方公尺） │          │          │      │
│  │                │          │          │      │
├─┼────────┼─────┼─────┼───┤
│4 │花蓮市○○段323 │310元     │7,167.2元 │      │
│  │地號（面積      │          │          │      │
│  │0.002312公頃即  │          │          │      │
│  │23.12平方公尺） │          │          │      │
│  │                │          │          │      │
├─┼────────┼─────┼─────┼───┤
│5 │花蓮市○○段324 │310元     │794,009.2 │      │
│  │地號（面積      │          │元        │      │
│  │0.256132公頃即  │          │          │      │
│  │2561.32平方公尺 │          │          │      │
│  │）              │          │          │      │
├─┴────────┴─────┴─────┴───┤
│合計 1,252,884元（元以下四捨五入）                  │
└──────────────────────────┘
附表六：富冠大樓區分所有各戶所有人情形：
┌──┬─────────────┬────┬────┐
│編號│建號（門牌號碼）          │所有人  │權利範圍│
├──┼─────────────┼────┼────┤
│1   │花蓮市○○段2758建號即門牌│陳建旭  │1/2     │
│    │號碼花蓮中山路467號地下室 ├────┼────┤
│    │                          │陳水盛  │1/2     │
├──┼─────────────┼────┼────┤
│2   │花蓮市○○段2753建號即門牌│陳建龍  │60/100  │
│    │號碼花蓮市○○路467號     ├────┼────┤
│    │                          │鍾彩霞  │40/100  │
├──┼─────────────┼────┼────┤
│3   │花蓮市○○段2759建號即門牌│陳建旭  │1/2     │
│    │門牌號碼花蓮市○○路467─1├────┼────┤
│    │號                        │陳水盛  │1/2     │
├──┼─────────────┼────┼────┤
│4   │花蓮市○○段2752建號即門牌│陳建旭  │1/3     │
│    │號碼花蓮市○○路76號      ├────┼────┤
│    │                          │陳水盛  │1/3     │
│    │                          ├────┼────┤
│    │                          │鍾彩霞  │1/3     │
├──┼─────────────┼────┼────┤
│5   │花蓮市○○段2760建號即門牌│陳建旭  │全部    │
│    │號碼花蓮市○○路76號3樓之1│        │        │
├──┼─────────────┼────┼────┤
│6   │花蓮市○○段2761建號即門牌│陳建旭  │全部    │
│    │號碼花蓮市○○路76號3樓之2│        │        │
├──┼─────────────┼────┼────┤
│7   │花蓮市○○段2754建號即門牌│陳建龍  │60/100  │
│    │號碼花蓮市○○路76號4樓之1├────┼────┤
│    │                          │鍾彩霞  │40/100  │
├──┼─────────────┼────┼────┤
│8   │花蓮市○○段2755建號即門牌│陳建龍  │1/2     │
│    │號碼花蓮市○○路76號4樓之2├────┼────┤
│    │                          │鍾彩霞  │1/2     │
├──┼─────────────┼────┼────┤
│9   │花蓮市○○段2756建號即門牌│陳建龍  │60/100  │
│    │號碼花蓮市○○路76號5樓之1├────┼────┤
│    │                          │鍾彩霞  │40/100  │
├──┼─────────────┼────┼────┤
│10  │花蓮市○○段2757建號即門牌│陳建龍  │60/100  │
│    │號碼花蓮市○○路76號5樓之2├────┼────┤
│    │）                        │鍾彩霞  │40/100  │
├──┼─────────────┼────┼────┤
│11  │花蓮市○○段2762建號即門牌│陳建旭  │1/2     │
│    │號碼花蓮市○○路76號6樓之1├────┼────┤
│    │）                        │陳水盛  │1/2     │
├──┼─────────────┼────┼────┤
│12  │花蓮市○○段2763建號即門牌│陳建旭  │1/2     │
│    │號碼花蓮市○○路76號6樓之2├────┼────┤
│    │                          │陳水盛  │1/2     │
└──┴─────────────┴────┴────┘
附表七：被繼承人鍾彩霞遺產分割方法
┌─┬──┬──────┬───┬──────┬──────┐
│編│財產│所在地或名稱│權利範│價額        │分割方法    │
│號│種類│            │圍    │            │            │
├─┼──┼──────┼───┼──────┼──────┤
│1 │土地│花蓮市○○段│2/100 │161,880元   │原物分割，由│
│  │    │1313地號    │      │            │被告陳建龍所│
│  │    │            │      │            │有。        │
├─┼──┼──────┼───┼──────┼──────┤
│2 │土地│花蓮市○○段│2/100 │41,500元    │原物分割，由│
│  │    │1324─2地號 │      │            │被告陳建龍所│
│  │    │            │      │            │有。        │
├─┼──┼──────┼───┼──────┼──────┤
│3 │土地│花蓮市○○段│2/100 │14,940元    │原物分割，由│
│  │    │2348地號    │      │            │被告陳建龍所│
│  │    │            │      │            │有。        │
├─┼──┼──────┼───┼──────┼──────┤
│4 │土地│花蓮市○○段│1/2   │32,550元    │原物分割，由│
│  │    │88地號      │      │            │被告陳美羚所│
│  │    │            │      │            │有。        │
├─┼──┼──────┼───┼──────┼──────┤
│5 │土地│花蓮市○○段│1/2   │1,884,565元 │原物分割，由│
│  │    │88─1地號   │      │            │被告陳建旭所│
│  │    │            │      │            │有。        │
├─┼──┼──────┼───┼──────┼──────┤
│6 │土地│花蓮市○○段│全部  │136,566元   │原物分割，由│
│  │    │241地號     │      │            │被告陳建龍所│
│  │    │            │      │            │有。        │
├─┼──┼──────┼───┼──────┼──────┤
│7 │土地│花蓮市○○段│全部  │485,010元   │原物分割，由│
│  │    │242地號     │      │            │被告陳建龍所│
│  │    │            │      │            │有。        │
├─┼──┼──────┼───┼──────┼──────┤
│8 │土地│花蓮市○○段│全部  │8,686,825元 │原物分割，由│
│  │    │324─3地號  │      │            │被告陳敏瑜、│
│  │    │            │      │            │陳美羚、陳玉│
│  │    │            │      │            │彬共有，每人│
│  │    │            │      │            │應有部分1/3 │
│  │    │            │      │            │（價額為    │
│  │    │            │      │            │2,895,608元 │
│  │    │            │      │            │，元以下四捨│
│  │    │            │      │            │五入）。    │
├─┼──┼──────┼───┼──────┼──────┤
│9 │土地│花蓮市○○段│全部  │2,898元     │原物分割，由│
│  │    │324─4地號  │      │            │被告陳美羚所│
│  │    │            │      │            │有。        │
├─┼──┼──────┼───┼──────┼──────┤
│10│土地│花蓮市○○段│全部  │7,147,980元 │原物分割，由│
│  │    │324─5地號  │      │            │原告所有。  │
│  │    │            │      │            │            │
├─┼──┼──────┼───┼──────┼──────┤
│11│土地│花蓮市○○段│1/2   │495,999元   │原物分割，由│
│  │    │325地號     │      │            │被告陳建龍所│
│  │    │            │      │            │有。        │
├─┼──┼──────┼───┼──────┼──────┤
│12│土地│花蓮市○○段│1/2   │4,517,559元 │原物分割，由│
│  │    │326地號     │      │            │原告所有。  │
├─┼──┼──────┼───┼──────┼──────┤
│13│土地│花蓮市○○段│1/2   │54,369元    │原物分割，由│
│  │    │331地號     │      │            │被告陳美羚所│
│  │    │            │      │            │有。        │
├─┼──┼──────┼───┼──────┼──────┤
│14│土地│花蓮市○○段│1/2   │87,147元    │原物分割，由│
│  │    │332地號     │      │            │被告陳敏瑜所│
│  │    │            │      │            │有。        │
├─┼──┼──────┼───┼──────┼──────┤
│15│土地│花蓮市○○段│1/2   │270元       │原物分割，由│
│  │    │332─1地號  │      │            │被告陳敏瑜所│
│  │    │            │      │            │有。        │
├─┼──┼──────┼───┼──────┼──────┤
│16│土地│花蓮市○○段│1/2   │8,312元     │原物分割，由│
│  │    │332─2地號  │      │            │被告陳美羚所│
│  │    │            │      │            │有。        │
├─┼──┼──────┼───┼──────┼──────┤
│17│土地│花蓮市○○段│1/2   │7,092元     │原物分割，由│
│  │    │333地號     │      │            │被告陳敏瑜所│
│  │    │            │      │            │有。        │
├─┼──┼──────┼───┼──────┼──────┤
│18│土地│花蓮市○○段│1/2   │1,251元     │原物分割，由│
│  │    │333─1地號  │      │            │被告陳敏瑜所│
│  │    │            │      │            │有。        │
├─┼──┼──────┼───┼──────┼──────┤
│19│土地│花蓮市○○段│全部  │91,584元    │原物分割，由│
│  │    │334─2地號  │      │            │被告陳建旭所│
│  │    │            │      │            │有。        │
├─┼──┼──────┼───┼──────┼──────┤
│20│土地│花蓮市○○段│全部  │275,550元   │原物分割，由│
│  │    │334─3地號  │      │            │被告陳建旭所│
│  │    │            │      │            │有。        │
├─┼──┼──────┼───┼──────┼──────┤
│21│土地│花蓮縣吉安鄉│全部  │1,444,368元 │原物分割，由│
│  │    │海濱段245地 │      │            │被告陳建旭所│
│  │    │號          │      │            │有。        │
├─┼──┼──────┼───┼──────┼──────┤
│22│房屋│花蓮市○○段│40/100│194,960元   │原物分割，由│
│  │    │2104建號即門│      │            │被告陳建龍所│
│  │    │牌號碼花蓮市│      │            │有。        │
│  │    │建國路75巷28│      │            │            │
│  │    │弄5號       │      │            │            │
├─┼──┼──────┼───┼──────┼──────┤
│23│房屋│花蓮市○○段│40/100│288,920元   │原物分割，由│
│  │    │2753建號即門│      │            │被告陳建龍所│
│  │    │牌號碼花蓮市│      │            │有。        │
│  │    │中山路467號 │      │            │            │
├─┼──┼──────┼───┼──────┼──────┤
│24│房屋│花蓮市○○段│1/3   │209,633元   │原物分割，由│
│  │    │2752建號即門│      │            │被告陳建旭所│
│  │    │牌號碼花蓮市│      │            │有。        │
│  │    │建國路76號  │      │            │            │
├─┼──┼──────┼───┼──────┼──────┤
│25│房屋│花蓮市○○段│40/100│162,840元   │原物分割，由│
│  │    │2754建號即門│      │            │被告陳建龍所│
│  │    │牌號碼花蓮市│      │            │有。        │
│  │    │建國路76號4 │      │            │            │
│  │    │樓之1       │      │            │            │
├─┼──┼──────┼───┼──────┼──────┤
│26│房屋│花蓮市○○段│1/2   │180,450元   │原物分割，由│
│  │    │27550建號即 │      │            │被告陳建龍所│
│  │    │門牌號碼花蓮│      │            │有。        │
│  │    │市○○路76號│      │            │            │
│  │    │4樓之2      │      │            │            │
├─┼──┼──────┼───┼──────┼──────┤
│27│房屋│花蓮市○○段│40/100│162,840元   │原物分割，由│
│  │    │2756建號即門│      │            │被告陳建龍所│
│  │    │牌號碼花蓮市│      │            │有。        │
│  │    │建國路76號5 │      │            │            │
│  │    │樓之1       │      │            │            │
├─┼──┼──────┼───┼──────┼──────┤
│28│房屋│花蓮市○○段│40/100│144,360元   │原物分割，由│
│  │    │2757建號即門│      │            │被告陳建龍所│
│  │    │牌號碼花蓮市│      │            │有。        │
│  │    │建國路76號5 │      │            │            │
│  │    │樓之2       │      │            │            │
├─┼──┼──────┼───┼──────┼──────┤
│29│存款│花蓮第二信用│      │1元         │原物分割，由│
│  │    │合作社      │      │            │被告陳美羚所│
│  │    │            │      │            │有。        │
├─┼──┼──────┼───┼──────┼──────┤
│30│存款│花蓮第一信用│      │9,187元     │原物分割，由│
│  │    │合作社活期儲│      │            │被告陳美羚所│
│  │    │蓄存款 0101 │      │            │有。        │
│  │    │：11847-1   │      │            │            │
├─┼──┼──────┼───┼──────┼──────┤
│31│存款│花蓮第一信用│      │67,490元    │原物分割，其│
│  │    │合作社活期儲│      │            │中14,904元由│
│  │    │蓄存款 0601 │      │            │被告陳建龍所│
│  │    │：3936-8    │      │            │有。52,586元│
│  │    │            │      │            │由被告陳美羚│
│  │    │            │      │            │所有。      │
├─┼──┼──────┼───┼──────┼──────┤
│32│投資│花蓮第一信用│      │10,000元    │原物分割，由│
│  │    │合作社股金  │      │            │被告陳敏瑜所│
│  │    │100 股      │      │            │有。        │
└─┴──┴──────┴───┴──────┴──────┘